臺灣臺東地方法院刑事判決　　　　　　　 96年度易字第337號
公　訴　人　臺灣臺東地方法院檢察署檢察官
被　　　告　甲○○
上列被告因詐欺案件，經檢察官提起公訴（九十六年度偵字第一
七六六號），本院依簡式審判程序審理，判決如下：
    主    文
甲○○幫助意圖為自己不法之所有，以詐術使人將本人之物交付
，處有期徒刑陸月，如易科罰金，以新臺幣壹仟元折算壹日，減
為有期徒刑月，如易科罰金，以新臺幣壹仟元折算壹日。
    犯罪事實
一、甲○○明知金融機構帳戶之存摺及提款卡係供自己使用之重
    要理財工具，關係個人財產、信用之表徵，且能預見將自己
    帳戶之存摺、印章、提款卡連同密碼交付予不詳身分之成年
    人使用，足供他人作為財產上犯罪之工具，竟仍基於幫助他
    人詐欺取財之不確定故意，於民國九十六年一月上旬某日，
    先聽到彭永興（經檢察官為不起訴處分確定）與廖家彬（另
    經檢察官簽分偵辦）談論出賣活期存款帳戶之事，隨即委託
    廖家彬聯絡高雄地區不法犯罪集團成員關於出賣活期存款帳
    戶之事。甲○○與廖家彬遂於同月中旬某日，前往高雄市區
    某不詳地點，由甲○○將所有臺灣郵政臺東卑南郵局及土地
    銀行臺東分行活期存款帳戶之存摺、提款卡、密碼、印章，
    以新臺幣（下同）六千元為代價，出賣與自稱「謝昱維」之
    成年男子，供「謝昱維」及其所屬之犯罪集團作為存、提、
    匯款之用，而以此方式幫助該犯罪集團向他人詐欺取財。該
    自稱「謝昱維」者於取得甲○○所提供之前揭郵局及銀行帳
    戶資料後，即與其所屬之詐欺集團成員，共同基於意圖為自
    己不法所有之犯意聯絡，由該犯罪集團之一成員於同月二十
    二日中午十二時許，施用詐術撥打電話予丙○○，佯稱係臺
    北縣刑警大隊偵七隊「王永祥」警官，正在調查丙○○活期
    存款帳戶涉及洗錢防制法，要求丙○○將其所有第一商業銀
    行樹林分行及土地銀行樹林分行活期存款帳戶存款，匯入甲
    ○○所有臺灣郵政臺東卑南郵局帳號000－000000
    0－0000000號活期存款帳戶，使丙○○陷於錯誤而
    於同日中午十二時許、下午一時五十六分，先後匯款十三萬
    元、九十九萬元至甲○○所有上開臺灣郵政臺東卑南郵局活
    期存款帳戶內。嗣丙○○發覺受騙，報警循線查獲上情。
二、案經臺東縣警察局臺東分局報告臺灣臺東地方法院檢察署檢
    察官偵查起訴。
    理    由
一、訊據被告對於上開犯罪事實，迭據其於警詢、偵查、本院準
    備程序及審理時坦承不諱，核與證人即被害人丙○○於警詢
    中證述：於九十六年一月二十二日接到一通中華電信語音電
    話，嗣一名自稱為臺北縣刑警大隊偵七隊王永祥警官之人，
    佯以調查涉及洗錢防制法為由，要求將其所有第一商業銀行
    樹林分行及土地銀行樹林分行活期存款帳戶存款，分別匯入
    臺東卑南郵局之帳戶；第一筆十三萬元，係於同日中午十二
    時許在臺北縣樹林市○○路○段二七之八號，由其所有第一
    商業銀行樹林分行000－000－00－000000號
    帳戶，以匯款之方式匯入臺東卑南郵局，戶名為甲○○之0
    00－0000000－0000000號帳戶，第二筆九
    十九萬元，則是於同日下午一時五十六分在臺北縣樹林市○
    ○○街八四號，由土地銀行樹林分行000－000－00
    0000號帳戶，以匯款之方式匯入甲○○上開帳戶等語（
    見警卷第七至九頁）；另證人廖家彬於偵查中亦具結證稱：
    被告打電話請伊幫忙聯絡賣帳戶的事，因為被告急須用錢，
    嗣聯絡上高雄那個人，然因被告對高雄不熟，遂陪同被告前
    往，將被告所有臺東卑南郵局及土地銀行臺東分行之帳戶賣
    給對方等語明確（見偵卷第三八及三九頁）。此外復有臺北
    縣政府警察局樹林分局受理詐騙帳戶通報簡便格式表、內政
    部警政署反詐騙案件紀錄表、臺北縣警察局樹林分局受理刑
    事案件報案三聯單、第一商業銀行匯款申請書回條、土地銀
    行匯款申請書回條、第一銀行綜合存款存摺、土地銀行綜合
    存款存摺、臺灣郵政股份有限公司臺東郵局九十六年三月七
    日行字第○九六五○八○○五八號函所附客戶存簿資料及交
    易清單各一份附卷可稽。足認被告確係將所有上開帳戶存摺
    、印章、提款卡連同密碼，出賣與自稱「謝昱維」之成年人
    無訛。綜上所述，被告前開任意性自白核與事實相符，應可
    採信。本件事證已臻明確，被告前揭犯行堪以認定，應予依
    法論科。至於被告辯稱係短期租用云云，揆諸上開說明，並
    不足採信，況無論是出賣或短期租用帳戶，均無礙被告幫助
    詐欺取財罪責之成立，附此敘明。
二、按刑法上之幫助犯，係對於犯罪與正犯有共同之認識，而以
    幫助之意思，對於正犯資以助力，而未參與實施犯罪之行為
    者而言（最高法院八十八年度台上字第一二七○號判決要旨
    參照）。本件被告基於不確定之幫助犯意，出賣前揭帳戶之
    存摺、印章、提款卡及密碼予詐欺集團成員，供用以共同詐
    取金錢之所為，係犯刑法第三十條第一項前段、第三百三十
    九條第一項之幫助詐欺取財罪，依同法第三十條第二項之規
    定，減輕其刑。爰審酌被告前未曾受有期徒刑以上刑之宣告
    之事實，有臺灣高等法院被告前案紀錄表一紙在卷可參，惟
    其提供個人所申請之郵局及銀行帳戶予詐騙集團作為詐欺取
    財之匯款帳戶使用，助長犯罪之不良風氣，幫助犯罪者隱匿
    真實身分，增加檢警犯罪偵查之困難性，不肖之徒，則爭相
    仿效，藉此手段詐財，日益猖獗，致使受害民眾不斷增加，
    若不針對提供人頭帳戶者，予以適度之刑罰，顯然無法抑制
    該類型犯罪之發生；然兼衡酌被告本身並未實際參與詐欺取
    財之犯行，可責難性較為輕微，且被告於犯後已坦承不諱，
    顯有悛悔之意，犯罪後態度尚稱良好等一切情狀，量處如主
    文所示之刑。被告上開犯罪行為係發生於九十六年四月二十
    四日以前，合於減刑之條件，應依中華民國九十六年罪犯減
    刑條例第二條第一項第三款之規定，減其刑期二分之一，並
    諭知易科罰金之折算標準。至於公訴人雖求為被告緩刑之諭
    知，然參酌本件被害人丙○○遭詐騙之金額高達一百十二萬
    元，且被告迄今仍未賠償被害人所受之損害等情，公訴人上
    開求刑容屬過輕。
三、末按，共同正犯因相互間利用他人之行為，以遂行其犯意之
    實現，本於責任共同之原則，有關沒收部分，對於共犯間供
    犯罪所用之物，自均應為沒收之諭知。惟幫助犯僅係對於犯
    罪構成要件以外行為為加工，並無共同犯罪之意思，自不適
    用該責任共同原則，對於正犯所有供犯罪所用之物或犯罪所
    得之物，亦為沒收之諭知（最高法院八十九年度台上字第六
    九四六號、九十一年度台上字第五五八三號裁判要旨參照）
    。是本院對於上開被告提供之存摺、印章、提款卡等物，自
    不得併予宣告沒收。至於被告上揭犯罪所得六千元，既未經
    扣案，且無證據證明該犯罪所得尚屬存在，為免增添日後執
    行困難，爰不另宣告沒收，併此敘明。
據上論斷，應依刑事訴訟法第二百七十三條之一第一項、第二百
九十九條第一項前段、刑法第三百三十九條第一項、第三十條第
二項、第四十一條第一項前段，中華民國九十六年罪犯減刑條例
第二條第一項第三款、第七條，刑法施行法第一條之一第一項、
第二項前段，判決如主文。
本案經檢察官乙○○到庭執行職務
中　　華　　民　　國　　96　　年　　11　　月　　15　　日
                  刑事第二庭    法  官  康文毅
以上正本證明與原本無異。
如不服本判決應於收受本判決後10日內向本院提出上訴書狀；上
訴書狀應敘述具體理由。未敘述上訴理由者，應於上訴期間屆滿
後20日內向本院補提理由書狀（均須按他造當事人之人數附繕本
）。「切勿逕送上級法院」。
告訴人或被害人對於本判決如有不服，請書具不服之理由狀，請
求檢察官上訴者，其上訴期間之計算係以檢察官收受判決正本之
日期為準。
                                書記官　洪月甚
中　　華　　民　　國　　96　　年　　11　　月　　15　　日
附錄本案論罪科刑法條全文：
中華民國刑法第30條
幫助他人實行犯罪行為者，為幫助犯。雖他人不知幫助之情者，
亦同。
幫助犯之處罰，得按正犯之刑減輕之。
刑法第339條第1項：
意圖為自己或第三人不法之所有，以詐術使人將本人或第三人之
物交付者，處 5 年以下有期徒刑、拘役或科或併科 1,000 元以
下罰金。
